臺灣臺北地方法院民事裁定　　　　　　　　94年度抗字第95號
抗　告　人　　建華商業銀行股份有限公司
法定代理人　　陳柏蒼
非訟代理人　　黃千熒
相　對　人　　正裕電機股份有限公司
兼法定代理人　甲○○
上列當事人間本票裁定事件，抗告人對於中華民國94年8 月11日
本院第一審裁定（94年度票字第53340 號），提起抗告，本院裁
定如下：
    主　　文
原裁定關於駁回抗告人後開第二項之聲請部分廢棄。
相對人於民國九十三年五月十七日共同簽發之本票，內載憑票交
付抗告人新臺幣貳仟萬元，其中新臺幣柒佰萬元部分自民國九十
三年七月一日起，其逾期在六個月以內者，按年息百分之○點三
六四五，逾期超過六個月部分，就超過部分，按年息百分之○點
七二九加付遲延利息得為強制執行。
抗告程序費用由相對人連帶負擔。
    理　　由
一、抗告人於原審聲請意旨略以：抗告人執有相對人於民國93年
    5 月17日共同簽發，上載到期日為94年7 月1 日，付款地為
    臺北市○○街○ 段45、47號1 至3 樓B1，面額新臺幣（下同
    ）2,000 萬元，利息按年息3.645%計付，逾期付息或到期未
    履行債務時，自逾期之日起6 個月以內償還時，另按前項利
    率10% 加付，超逾6 個月以上者，其超過6 個月部分另按前
    項利率20% 加付遲延利息，並免除作成拒絕證書之本票一紙
    。詎詎該本票屆期未獲付款，經向原審聲請裁定准許就相對
    人所積欠之本金700 萬元、及自94年7 月1 日起算之利息及
    遲延利息准許強制執行，（原審就700 萬元，及自94年7月1
    日起至清償日止，按年利率3.645%計算之利息部分予以准許
    而駁回關於遲延利息部分之聲請，抗告人就該駁回部分提起
    抗告，原審准許部分，則未據相對人聲明不服）。
二、抗告意旨略以：原審裁定僅准許抗告人對本件本金及利息部
    分強制執行之聲請，至遲延利息部分，則以該遲延利息視同
    違約金為由而駁回該部分之聲請，惟查，遲延利息與違約金
    二者性質迥異，且前開記載係屬遲延利息之約定，不應與違
    約金混為一談。又裁定本票准許強制執行屬非訟事件，法院
    僅能依票載文義形式審查，不能為實體審認。系爭本票上既
    有遲延利息之約定，抗告人就此部分聲請裁定准許強制執行
    ，於法並無不合，原審逕以遲延利息視同違約金為由駁回遲
    延利息部分之請求，洵屬無據，爰提起抗告，請求廢棄原裁
    定不利告抗告人部分等語。
三、按執票人向本票發票人行使追索權時，得聲請法院裁定後強
    制執行。又執票人向本票債務人行使追索權時，得要求本票
    金額，如有約定利息者其利息，票據法第123 條、第124 條
    準用第97條第1 項第1 款分別定有明文，是本票執票人向發
    票人行使追索權，得聲請法院裁定後強制執行者，除票載金
    額外，尚包含利息在內。
四、本件抗告人主張其持有相對人共同簽發上開本票一紙，聲請
    本票裁定強制執行，原審參酌抗告人已提出之本票金額其中
    700 萬元及自94年7 月1 日起至清償日止按年息3.645%計算
    之利息准予強制執行，惟就其遲延利息部分，認屬違約金，
    並非票據請求，駁回抗告人就該部分之聲請。惟查票據為文
    義證券，票據上記載之事項效力如何，應依票據上所載之文
    義而決定，不應捨文義而另為變更或補充解釋，本件前開本
    票上記載關於三部分，既已載明「遲延利息」，而依前揭規
    定，本票上為遲延利息之記載，係屬利息之約定，自生票據
    上之效力，原審捨票據文義之記載，而解釋該遲延利息記載
    係屬「違約金」，即駁回抗告人該部分之請求，依前揭規定
    ，自有未洽，抗告意旨指摘原裁定不當，求予廢棄，為有理
    由，應由本院予以廢棄改裁定如主文第2 項所示。
五、據上論結，本件抗告為有理由，依非訟事件法第21條第2 項
    、第46條，民事訴訟法第492 條、第85條第2 項，裁定如主
    文。
中　　華　　民　　國　　94　　年　　10　　月　　31　　日
                  民事第二庭審判長法  官  鄭純惠
                                  法  官  汪漢卿
                                  法  官  蔡政哲
上為正本係照原本作成。
如對本裁定不服，應於送達後10日內，向本院提出抗告狀─應按
對方人數提出影本。請繳納抗告費1,000 元。經本院許可後，送
請最高法院審理。
中　　華　　民　　國　　94　　年　　10　　月　　31　　日
　　　　　　　　　　    　　　　  書記官  柯月英
